臺灣板橋地方法院交通事件裁定　　　　99年度交聲字第4527號
原處分機關　交通部公路總局臺北區監理所板橋監理站
異　議　人
即受處分人　陳天德
上列異議人即受處分人因違反道路交通管理處罰條例案件，對於
交通部公路總局臺北區監理所板橋監理站中華民國99年11月10日
以板監裁字第裁41-C00000000號所為之處分（原舉發案號：新北
市政府警察局北縣警交大字第C00000000 號），聲明異議，本院
裁定如下：
    主  文
原處分撤銷。
陳天德不罰。
    理  由
一、原處分意旨略以：異議人即受處分人陳天德於民國99年11月
    9 日晚間8 時許，騎乘車號N38-412 號普通重型機車在臺北
    縣板橋市（現改制為新北市板橋區○○○路○ 段與環河路口
    為警攔停，當場拒絕接受酒精濃度測試之檢定，為臺北縣（
    現改制為新北市）政府警察局交通警察大隊員警當場舉發，
    遂依道路交通管理處罰條例第35條第4 項規定，裁處罰鍰新
    臺幣（下同）6 萬元，並吊銷其駕駛執照，3 年內不得考領
    。
二、本件異議人則以：伊於上開時、地為警攔停時，有配合警員
    進行酒精濃度測試，經吹測12次，惟因伊顏面神經受損，無
    法確實完成吹氣測試，伊並無拒絕接受酒精濃度測試之舉動
    ，為此聲明異議等語。
三、按汽車（含機器腳踏車）駕駛人拒絕接受第1 項測試之檢定
    者，處新臺幣6 萬元罰鍰，並當場移置保管該汽車及吊銷該
    駕駛執照，道路交通管理處罰條例第35條第4 項固有明定，
    惟本條項係基於駕駛人本有配合酒測義務，竟拒不配合而處
    以罰則並禁止其行駛，然上開規定既屬行政法上之處罰，則
    苟違反之行為非出於故意或過失者，依行政罰法第7 條第1
    項之規定，自應不予處罰。
四、經查：
(一)、本案裁決書乃於99年11月10日送達異議人，由異議人本人親
    自簽名收受，嗣異議人收受該裁決書後，隨即於當日（10日
    ），以「交通違規案件陳述書」向原處分機關表示不服乙節
    ，有交通部公路總局臺北區監理所板橋監理站送達證書、交
    通違規案件陳述書各1 份在卷可憑，並據原處分機關於移送
    書意見欄說明綦詳。異議人在書狀上雖未使用「聲明異議」
    之字眼，惟觀其內容，實已表達對於原處分機關據以裁罰之
    違規事實不服之意旨甚明，自已於法定期間內合法提出聲明
    異議，此不因異議人未能正確使用「聲明異議」之法律用語
    ，或嗣於99年12月9 日再補提「聲明異議狀」1 份而異其認
    定，合先敘明。
(二)、異議人於99年11月9 日晚間8 時許，騎乘N38-412 號普通重
    型機車行經新北市○○區○○路2 段與環河路口時，為警攔
    停進行酒精濃度測試檢定，然因多次測試結果均因異議人未
    依規定方式吹氣測試，致無法顯示測定數值，員警因此當場
    舉發之事實，業據異議人自承不諱，並有酒精測試值單4 紙
    附卷可稽，固堪認定。惟證人即舉發本件違規事件之員警黃
    太昌於本院100 年1 月6 日訊問時，固到庭具結證稱：「（
    請簡要說明當時取締之情形）當時晚上8 點左右，因為他騎
    車怪怪的不穩，所以我攔停他，他身上有很濃的酒味，我就
    請他作酒精測試，總共做了12次都沒有成功，我有告知他如
    何進行酒測，而且我有錄影。當時我們告知他要進行酒測時
    ，還沒作時他都很正常，酒測器是要持續吹氣才會正常的運
    作，包括吹氣量不足或是用吸的都會導致機器不正常，異議
    人一開始有吹，後來用吸的，然後異議人跟我說他的嘴巴沒
    有辦法完全閉合，…這些都有錄影，時間長達一個小時。」
    、「（依照異議人剛才所說，他有要求你們抽血進行酒測，
    是否如此？）有，但因為異議人完全不配合，還在那邊裝瘋
    賣傻，打苦情牌，說要找他太太、小孩到現場…。」等情，
    然經本院勘驗新北市政府警察局海山分局99年11月29日北縣
    警海交裁字第0990051445號函檢附之現場錄影光碟，結果為
    ：酒測過程異議人並未有拒絕酒測之意思，異議人雖有對酒
    測器吹氣，皆因氣量不足而告失敗，警員當場懷疑異議人有
    吸氣現象，經12次吹測均未能成功，其中檔名「
    CIMG0029.MOV 」 之錄影檔，於播放時間9 分20秒之吹測，
    進行約5 秒後，異議人以手捏其上嘴唇，酒測器開始正常顯
    示數字，惟仍因呼氣竭盡復告失敗，之後數次測試，警員不
    許異議人以手輔助，均未能測試成功；另檔名「
    CIMG0027.MOV」之錄影檔，於播放時間9 分5 秒許之畫面顯
    示，警員一度表示：「沒關係，還是要抽血？」異議人隨即
    表示願意配合抽血檢驗等情，此有本院錄影光碟之檢驗紀錄
    1 份在卷可參；況異議人曾因「顏面神經疾患」，致「目前
    仍無法嘴巴完全閉合及吹氣，建議持續復健治療」之事實，
    復有亞東紀念醫院99年11月10日出具之診斷證明書1 紙在卷
    可稽，足認異議人辯稱：伊並非故意拒絕酒測，伊因顏面神
    經受損，無法完成吹測而請求警員予以抽血檢測乙節，實屬
    有據，且因異議人罹患疾病致舉發當時尚無法完成酒測器之
    吹氣測試，衡情亦有可能，尚難認異議人係出於故意或過失
    而有拒絕接受酒精濃度測試檢定之違規。
五、綜上所述，異議人既因罹患疾病，致無法完成酒精濃度測試
    之檢定，即不能逕認異議人係出於故意或過失而違規，其行
    為自不具可非難性及可歸責性，揆諸前揭行政罰法第7 條第
    1 項之規定，應不予處罰。原處分機關未予詳查，即逕以「
    拒絕接受酒精濃度測試之檢定」為由，遽對異議人裁罰，容
    有未洽。故本件異議為有理由，原處分應予撤銷，另諭知異
    議人不罰，以昭審慎。
六、據上論斷，應依道路交通管理處罰條例第87條第2 項，道路
    交通事件處理辦法第19條前段，裁定如主文。
中    華    民    國   100    年    4     月    5     日
                  交通法庭法  官  陳伯厚
上列正本證明與原本無異。
如不服本裁定，應於裁定送達後五日內敘明抗告理由，向本院提
出抗告狀。
                          書記官  高建華
中    華    民    國   100    年    4     月    7     日